【裁判字號】    99,簡上,232
【裁判日期】    990831
【裁判案由】    違反保護令罪
【裁判全文】
臺灣高雄地方法院刑事判決             99年度簡上字第232號
上  訴  人  臺灣高雄地方法院檢察署檢察官
被      告  甲○○
上列上訴人因被告違反保護令罪案件，不服本院高雄簡易庭民國
99年3 月24日99年度審簡字第1205號所為第一審判決（原起訴案
號：臺灣高雄地方法院檢察署99年度偵字第5419號，經本院裁定
逕以簡易判決處刑），提起上訴，本院管轄之第二審合議庭裁定
進行簡式審判程序，判決如下：
    主  文
原判決撤銷。
甲○○犯違反保護令罪，累犯，處有期徒刑肆月，如易科罰金，
以新臺幣壹仟元折算壹日。
    事實及理由
一、本件被告甲○○所犯係死刑、無期徒刑、最輕本刑為3 年以
    上有期徒刑以外之罪，其於本院訊問時就被訴事實為有罪之
    陳述，經告知簡式審判程序之旨，並聽取檢察官及被告之意
    見，經合議庭評議後，裁定改行簡式審判程序，合先敘明。
二、本件經本院審理結果，認第一審簡易判決之認定事實，並無
    不當，應予維持，並引用第一審簡易判決書所記載之事實、
    證據（如附件）。
三、檢察官上訴意旨略以：被告甲○○前於民國96年1 月初因恐
    嚇其叔吳順恩，經吳順恩諒宥而由板橋地方法院檢察署檢察
    官以96年度偵字第8361號為不起訴處分；另於97年9 月間與
    其父李謀琛、其母乙○○發生口角，竟將父母親自3 樓推下
    成傷，並對其母出言恐嚇，因傷害部分經其父母撤回告訴，
    而由高雄地方法院檢察署檢察官以97年度偵字第34069 號為
    不起訴處分，及就恐嚇部分為緩起訴處分；再於97年10月間
    恐嚇其舅林明龍並毀損其住處玻璃，由檢察官聲請簡易判決
    處刑，嗣毀損部分經林明龍撤回告訴，恐嚇部分則經本院以
    98年度審簡字第2706號判決判處拘役50日、緩刑2 年；顯見
    被告人倫觀念澆薄，自制能力不佳，再對其母乙○○犯本件
    違反保護令罪，認原審量刑過輕等語。
四、惟犯罪之處罰，現行刑事處罰多採相對罪刑法定主義，賦與
    法官對各個具體犯罪案件有其刑罰裁量權。量刑過輕，確對
    犯罪人易生僥倖之心，不足收儆戒及改過之效，則刑罰不足
    以戒其意，且使被害人或社會產生不平之感；量刑過重則易
    致犯罪人怨懟、自暴自棄，難收悅服遷善之功，即殺戮亦不
    足以服其心。因此，現今法治國乃有罪刑相當原則，即衡量
    犯罪行為之罪質、不法內涵來訂定法定刑之高低，法官再以
    具體事實情況不同，確定應科處之刑度輕重。本件原審以被
    告分別違反法院依家庭暴力防治法第16條第3 項、第14條第
    1 項所為禁止實施家庭暴力之裁定，而犯家庭暴力防治法第
    61條第1 款、第2 款之罪；且前犯詐欺案件，經本院以97年
    度審簡字第4388號判決判處有期徒刑3 月確定，甫於98年8
    月25日易科罰金執行完畢出監，有臺灣高等法院被告前案紀
    錄表1 份在卷可按，其受徒刑之執行完畢後，5 年以內故意
    再犯本件有期徒刑以上之罪，為累犯，依刑法第47條第1 項
    規定加重其刑；並審酌被告為告訴人之子，多次辱罵騷擾其
    母，且明知本院民事通常保護令之內容，竟漠視保護令之效
    力，持水果刀對告訴人辱罵、恐嚇，致告訴人精神受有莫大
    痛苦，顯屬不該，惟其犯後坦承犯行，及其犯罪情節、智識
    程度等一切情狀，量處有期徒刑4 月，並諭知易科罰金之折
    算標準。雖未詳載被告前曾多次對親屬動輒施暴、素行非佳
    等節，然告訴人及被告之母乙○○於審理時表示：懇請再給
    兒子一次機會，我未來的媳婦顏美慧已懷孕3 個月，不希望
    親家知道我兒子這次犯案不同意這門親事而把孩子拿掉，我
    6 月有去談親事，但親家說7 月過後再談，今天媳婦也到庭
    坐在後面，說實在我兒子除了喝酒以外，其他都很好，之前
    發生的事情都是因為喝酒，希望他可以改等語（本院簡上字
    卷第37-38 頁），且被告當庭起身向告訴人道歉，告訴人亦
    稱願意原諒被告、多體諒父母親的辛苦、好好做人並找工作
    賺錢養孩子等情，均有本院99年8 月31日審判筆錄及顏美慧
    之孕婦健康手冊可參。是被告所犯家庭暴力防治法第61條之
    罪，其法定刑為「3 年以下有期徒刑、拘役或科或併科新臺
    幣10萬元以下罰金」，本院綜合原審考量之前述情況，暨直
    接審理時之上開一切情狀等，整體以觀，認量處有期徒刑4
    月，並諭知以新臺幣1,000 元折算1 日之易科罰金折算標準
    為適當。
五、又原審據以論罪科刑，固非無見。惟按：供犯罪所用或犯罪
    預備之物，以屬於犯罪行為人者為限，沒收之，刑法第38條
    第1 項第2 款、第3 項定有明文。查本件扣案之水果刀1 支
    ，雖供被告為本件犯罪所用之物，然尚非被告所有乙節，業
    據證人乙○○於審理中證稱：警方扣案之水果刀是家裡用的
    ，忘記是我先生公司贈送的或我去買的，但不是被告買的等
    語明確（本院簡上字卷第37頁），是扣案之水果刀既非屬被
    告所有，揆諸上開規定，自不得逕予宣告沒收。原判決認水
    果刀係被告所有之物，爰為沒收之諭知，尚有未合。檢察官
    上訴意旨雖未指摘於此，然原判決既有上開所指可議之處，
    自應由本院將原判決撤銷改判。
據上論斷，應依刑事訴訟法第455 條之1 第1 項、第3 項、第
373 條、369 條第1 項前段、第364 條、第299 條第1 項前段，
家庭暴力防治法第61條第1 款、第2 款，刑法第11條前段、第47
條第1 項、第41條第1 項前段，刑法施行法第1 條之1 ，判決如
主文。
本案經檢察官黃子宜到庭執行職務。
中    華    民    國    99    年    8     月    31    日
                  刑事第十二庭   審判長 法  官  黃建榮
                                        法  官  林勳煜
                                        法  官  王品惠
以上正本證明與原本無異。
不得上訴。
中    華    民    國    99    年    8     月    31    日
                                        書記官  李文廣
附錄法條：
家庭暴力防治法第61條
違反法院依第14條第1 項、第16條第3 項所為之下列裁定者，為
本法所稱違反保護令罪，處3 年以下有期徒刑、拘役或科或併科
新臺幣10萬元以下罰金：
一、禁止實施家庭暴力。
二、禁止騷擾、接觸、跟蹤、通話、通信或其他非必要之聯絡行
    為。
三、遷出住居所。
四、遠離住居所、工作場所、學校或其他特定場所。
五、完成加害人處遇計畫。

司法院資訊處製作；財團法人民間司法改革基金會備份。
